臺灣高等法院臺南分院刑事裁定
110年度毒聲重字第4號
聲  請  人  
即受戒治人  甲○○
上列聲請人因違反毒品危害防制條例案件，對於本院110年度毒
抗字第460號中華民國110年6月15日確定裁定（原審案號：臺灣
臺南地方法院110年度毒聲字520號），聲請重新審理及停止戒治
執行，本院裁定如下：
    主  文
重新審理及停止戒治執行之聲請均駁回。 
    理  由
一、聲請意旨略以：聲請人即受戒治人（下稱聲請人）因民國10
    9年6月10日收受強制戒治處分書裁定，實難以心服，故提出
    再審理由如下。聲請人曾於110年5月21日受觀察、勒戒，同
    年間經裁定強制戒治處分，距今皆已過一段時間，縱使其間
    犯下他案而執行徒刑，然因當時所犯下之徒刑，應與執行完
    畢後所受處罰之效應，與當時時空背景而消滅，實不應以此
    司法前科紀錄來作為衡定強制戒治處分之主要依據，這是否
    有違一罪不二罰，與罪不溯既往之精神有所相悖，以及與罪
    疑惟輕，有疑惟利被告等原則有所抵觸。按因毒品危害防制
    條例修正及最高法院刑事大法庭109年度台上大字第3826號
    裁定變更適用觀察勒戒處遇之對象、標準及頻率，為此法務
    部與衛生福利部及專家學者業已研議修正「有無繼續施用毒
    品傾向評估標準」，就評分項目、前科紀錄有所調整，並於
    110年3月26日生效。受觀察勒戒，僅單憑心理醫師二次評估
    ，再以司法前科紀錄為佐，便裁定聲請人強制戒治處分，可
    謂無端復加1年刑期，怎能令人心服。矯正署成立具勒戒、
    戒治機關處所，意在免除監獄人滿為患，造成國家資源負擔
    ，以期能施以該德政，免受獲判徒刑，積累之壓力，於醫學
    觀點，聲請人乃屬戒癮治療之病人，而非精神病患，非得長
    期限制自由，否則難以痊癒之效，聲請人縱使有繼續施用毒
    品之傾向，難道心理醫師有預知能力，能預知聲請人在某年
    後仍會施用毒品，按情、理、法，理應撤銷強制戒治處分。
    為此聲請停止強制戒治處分再審云云。
二、按觀察、勒戒及強制戒治之裁定確定後，有毒品危害防制條
    例第20條之1第1項第1至6款情形之一，認為應不施以觀察、
    勒戒或強制戒治者，受觀察、勒戒或強制戒治處分之人，得
    以書狀敘述理由，聲請原裁定確定法院重新審理；法院認為
    無重新審理之理由，或程序不合法者，應以裁定駁回之；認
    為有理由者，應重新審理，更為裁定。法院認為無理由裁定
    駁回聲請者，不得更以同一原因，聲請重新審理，毒品危害
    防制條例第20條之1第1項、第4項分別定有明文。
三、經查：
（一）聲請人提出本件刑事聲請再審（補充理由）狀，於書狀開
      頭記載「聲請再審（補充理由）」，主旨記載：為聲請「
      停止強制戒治處分」再審乙事，說明則記載：聲請人因10
      9年6月10日收獲強制戒治處分書之裁定，實難以心服，故
      提出再審理由如下等語。由上可知，聲請人係不服本院11
      0年度毒抗字第460號駁回強制戒治抗告裁定而聲請停止強
      制戒治處分再審，核其真意，應係依毒品危害防制條例第
      20條之1第1項規定就本院上開裁定聲請重新審理。
（二）又聲請人前因施用第二級毒品案件，經原審法院以109年
      度毒聲字第264號裁定送勒戒處所執行觀察、勒戒後，經
      依法務部○○○○○○○○110年5月11日高戒所衛字第1101000371
      0號函所附之「有無繼續施用毒品傾向證明書」、「有無
      繼續施用毒品傾向評估標準紀錄表」評估後，認為有繼續
      施用毒品之傾向，嗣由原審法院依檢察官之聲請，於110
      年5月21日以110年度毒聲字第520號裁定令聲請人入戒治
      處所施以強制戒治，其期間為6個月以上，至無繼續強制
      戒治之必要為止，但最長不得逾1年，聲請人於收受上開
      准予強制戒治之裁定後，即於法定期間內提出抗告，經本
      院以110年度毒抗字第460號裁定駁回其抗告，業於110年6
      月15日確定等情，原裁定確定法院有上開裁定及臺灣高等
      法院被告前案紀錄表在卷足憑。
（三）另聲請人前曾於110年7月7日向監所長官提出「聲明再議
      狀」聲請重新審理，經本院於110年8月4日以110年度聲再
      字第93號裁定駁回其聲請，上開裁定因「不得抗告」而於
      同日確定在案，亦有上開裁定及臺灣高等法院被告前案紀
      錄表在卷可查。聲請人前揭聲請重新審理業經裁定確定，
      本件聲請人於110年10月6日再度聲請重新審理，顯已逾越
      毒品危害防制條例第20條之1第2項所定30日法定期間之規
      定（以知悉之日110年6月10日收受裁定日起算），與毒品
      危害防制條例第20條之1第4項前段之規定有違，於法自屬
      不合；且核聲請人本件聲請意旨所臚列各項原因事實，已
      於本院110年度聲再字第93號案件中據以主張，經審理後
      認為聲請人之聲請並無理由，而裁定駁回其聲請。聲請人
      今更以同一原因再向本院聲請重新審理，亦與毒品危害防
      制條例第20條之1第4項後段之規定有違，其聲請自非合法
      ，應予駁回；另其聲請停止強制戒治，自亦無理由，應併
      予駁回。至其有關爭議之實體事項是否屬實，自無審查之
      餘地。
據上論斷，應依毒品危害防制條例第20條之1第4項，裁定如主文
。
中　　華　　民　　國　　110 　年　　10　　月　　20　　日
                  刑事第四庭    審判長法  官  郭玫利
                                      法  官  林臻嫺
                                      法  官  曾子珍
以上正本證明與原本無異。
不得抗告。
　　　　　　　　　　　　　　　　　　　書記官  尤乃玉　　
中　　華　　民　　國　　110 　年　　10　　月　　20　　日